---
title: 'Trabalho final: Análise dos Pokemons'
output: github_document
---

```{r setup, include=FALSE}
knitr::opts_chunk$set(echo = TRUE)
library(tidyverse)
library(ggplot2)
library(gghighlight)

pokemon <- readr::read_rds("/Users/proje/Desktop/projetosR/pokemon/data-raw/pokemon.rds")

tema_pokemon <- function() {
  theme(
    plot.title = element_text(
      hjust = 0.5,
      size = 15),
    plot.subtitle = element_text(
      hjust = 0.5,
      size = 10),
    axis.text.y = element_text(size = 10),
    #axis.text.x = element_blank(),
    #axis.title.x = element_blank(),
    panel.background = element_blank(),
    panel.grid.major.y = element_line(size = 0.1),
    panel.grid.minor = element_blank(),
    panel.grid.major.x = element_blank()
  )
}

```


**1. Dicionário de dados**

Para entender os dados mais específicos, é importante verificar a situação da base. Dessa forma, cabe pontuar alguns detalhes da base.

<ul>
<li>pokemon = nome dos pokemon</li>
<li>exp_base = experiência inicial do pokemon</li>
<li>hp = saúde/vida do pokemon</li>
<li>tipo = categoria do pokemon</li>
</ul>

Outras variáveis estão diretamente relacionadas aos atributos dos pokemons. Tanto para a força de atributos (como ataque, defesa, poderes especiais), quanto das características dos respectivos pokemons (cor, altura, peso e etc.).

```{r, echo = FALSE, message=FALSE, warning=FALSE, fig.align = "center"}

glimpse(pokemon)

```

**2. Ajustes da base**

A primeira ação será retirar da base os Pokemons que não contém
geração. Isso, pois, essa lista se refere a casos especiais de Pokemons (personagens que apareceram em algum episódio, que fazem parte de algum mapa específico, que não tem algum tipo de poder e etc.). Dessa forma, para evitar qualquer viés ou problema com a análise, decidi retirar da base.

Outra referência importante para entender a análise é que os tipos escolhidos são todos relacioandos ao tipo_1. Isso, pois, considero que essa é a principal categoria do Pokemon. De modo que o tipo_2, que é utilizado apenas em uma parte da análise, é uma referência extra, de maior detalhamento. Por isso, o tipo_1 será tratado como categoria principal.

```{r, echo = FALSE, message=FALSE, warning=FALSE, fig.align = "center"}

pokemon <- pokemon %>%
  filter(!is.na(id_geracao))

```


**3. Iniciando as análises**

A jornada Pokemon da Curso-R com dados se iniciará com um objetivo principal: encontrar os personagens com orientação baseada nos dados. Sendo assim, buscando os melhores atributos, tendo como referência os tipos e seus principais nomes. Dessa forma, a análise se estruturou da seguinte maneira: primeiramente, buscando a distribuição dos pokemons, por tipo e por atributo; após isso, observar como cada agrupamento apresenta seus desempenhos; e, por fim, capturando os principais nomes das respectivas relações. Sendo assim, completando o objetivo da jornad, pois, como todo desafio trata de encarar diversos estádios e cidades, cada um com sua especialidade, buscaremos explorar os melhores pokemons de acordo com suas variedades.


**4. Distribuição da quantidade de pokemons por tipo**

Essa separação serve para demonstrar como há uma certa concentração para algumas categorias. A distribuição por gerações permite entender se houve alguma variação ao longo da história Pokemon. Entretanto, é possível perceber que, dentre as **18 categorias**, há uma prevalência de características específicas. No caso, destaco: **água**, **grama** e **inseto**. Além dessas, também há uma forte presença de pokemons do tipo **normal**, que trata de uma forma mais genérica de pokemons (envolvendo roedores, aves e etc.)

```{r, echo = FALSE, message=FALSE, warning=FALSE, fig.align = "center"}

pokemon %>%
  pivot_longer(
    cols = starts_with("tipo"),
    names_to = "tipos",
    values_to = "categoria"
  ) %>%
  filter(
    tipos == "tipo_1"
  ) %>%
  group_by(
    categoria,
    id_geracao
  ) %>%
  count(
    name = "quantidade"
  ) %>%
  ungroup() %>%
  mutate(categoria = forcats::fct_reorder(categoria,
                                          desc(categoria))
  ) %>%
  ggplot(
    aes(x = quantidade,
        y = categoria,
        fill = id_geracao)
  ) +
  geom_col() +
  scale_fill_continuous(low = "gray", high = "black") +
  scale_x_continuous(breaks = seq(0, 200, 10)) +
  labs(
    x = "Quantidade",
    y = "Tipo",
    title = "Quantidade de Pokemons",
    subtitle = "Contagem sobre da principal categoria das espécies",
    fill = "Geração"
  ) +
  tema_pokemon()

```
A tabela permite observar, de forma descritiva, o comportamento citado acima. Uma presença forte de determinados tipos e, por outro lado, alguns tipos acabam ficando com pouca presença de pokemons.

```{r, echo = FALSE, message=FALSE, warning=FALSE, fig.align = "center"}

pokemon %>%
  pivot_longer(
    cols = starts_with("tipo"),
    names_to = "tipos",
    values_to = "categoria"
  ) %>%
  filter(
    tipos == "tipo_1"
  ) %>%
  group_by(
    categoria,
    id_geracao
  ) %>%
  count(
    name = "quantidade"
  ) %>%
  pivot_wider(
    names_from = "id_geracao",
    values_from = "quantidade"
  ) %>%
  relocate("categoria","1") %>%
  ungroup() %>% 
  knitr::kable(caption = "Tabela 1. Distribuição dos pokemons por tipo ao longo das gerações")

```

**5. Densidade dos principais atributos Pokemon**

Observar a densidade dos atributos de força dos pokemons ajuda a entender se há alguma variação para esses itens ao longo das gerações. Aqui, há uma percepção importante. A valorização para determinado atributo é pequena ao longo das gerações, isso é importante para entender que os Pokemons seguem em mesmo nível ao longo das temporadas. Dessa maneira, não será necessário realizar nenhum recorte para comparar toda a base de pokemons.

```{r, echo = FALSE, message=FALSE, warning=FALSE, fig.align = "center"}

pokemon %>%
  pivot_longer(
    cols = c("ataque",
             "defesa",
             "velocidade"),
    names_to = "caracteristica",
    values_to = "valor"
  ) %>%
  filter(!is.na(valor)) %>%
  ggplot(aes(valor, fill = caracteristica)) +
  geom_density(col = "white",
               alpha = .5) +
  scale_x_continuous(breaks = seq(0, 200, 50)) +
  facet_grid(vars(id_geracao)) +
  labs(
    x = "Distribuição",
    title = "Atributos dos Pokemons",
    subtitle = "Densidade dos principais itens para cada espécie por geração",
    fill = "Atributo"
  ) +
  tema_pokemon() +
  theme(
    axis.text.y = element_blank(),
    axis.title.y = element_blank(),
    axis.ticks.y = element_blank()
  )


```

**6. Alcance dos tipos de Pokemon para cada atributo**

Dessa maneira, para tentar compreender quais são os tipos mais potentes para cada atributo, é possível observar a distribuição dos respectivos pokemons em relação ao seu desempenho em ataque, defesa e velocidade. Para seguir analisando tais características, utilizarei os tipos com maior média em cada atributo entre todos observados. Sendo assim: o tipo **lutador** para encontrar pokemons de **ataque**; para o atributo de **defesa**, pokemons do tipo **aço**; e, por fim, o **voador** para **velocidade**.

```{r, echo = FALSE, message=FALSE, warning=FALSE, fig.align = "center"}

pokemon %>%
  pivot_longer(
    cols = starts_with("tipo"),
    names_to = "tipos",
    values_to = "categoria"
  ) %>%
  pivot_longer(
    cols = c("ataque",
             "defesa",
             "velocidade"),
    names_to = "caracteristica",
    values_to = "valor"
  ) %>%
  filter(!is.na(valor),
         tipos == "tipo_1") %>%
  mutate(categoria = forcats::fct_reorder(categoria,
                                          desc(categoria))
  ) %>%
  ggplot(aes(x = valor,
             y = categoria,
             color = caracteristica)) +
  geom_boxplot(show.legend = FALSE) +
  #coord_flip() +
  facet_wrap(vars(caracteristica),
             strip.position = "top") +
  labs(
    y = "Tipo",
    title = "Poder dos Pokemons",
    subtitle = "Distribuição dos atributos de acordo com o tipo",
    color = "Atributo"
  ) +
  tema_pokemon() +
  theme(
    axis.text.x = element_blank(),
    axis.title.x = element_blank(),
    axis.ticks.x = element_blank()
  )


```

**7. Há alguma correlação entre as variáveis de força?**

Uma forma interessante para observar se existe alguma variável que influencia em outra é testando a correlação entre os pares. Dessa forma, desenvolver a matriz é importante para definir quais variáveis serão levadas adiante na verificação mais ampla de cada atributo. Entretanto, como pode-se observar, não há relação forte entre as referências de poder (ataque, defesa e velocidade). 

A variável que aponta maios correlação é sempre a de Experiência. Entretanto, isso já era esperado, já que quanto mais experiência de base, representa que o Pokemon é mais evoluído. Isso, sem dúvidas, é uma influência para que os atributos cresçam. Porém, não seria interessante inserir tal dado para buscar o Pokemon.


```{r, echo = FALSE, message=FALSE, warning=FALSE, fig.align = "center"}

#Organiza a tabela para montar a correlação
cor_pokemon <- pokemon %>%
  select(
    where(is.numeric) & !starts_with("id") & !contains("especial")
  )

#Cria a correlação
cor_pokemon <- round(cor(cor_pokemon), 2)

#Plota a correlação entre as variáveis numéricas
corrplot::corrplot(cor_pokemon,
                   method = "color",
                   type = "lower",
                   addCoef.col = "black",
                   tl.col = "black",
                   tl.srt = 40)

```

**8. Investigando os atributos**

Como não houve nenhuma referência de correlação significativa no item 7, a sequência da investigação se deu para os ataques especiais. A análise ficou focada na distribuição de todos os pokemons, com enfoque nas referências citadas no item 6.

**8.1. Atributo velocidade**

Neste caso, o tipo **voador** foi utilizado para a definição dos pokemons de **velocidade**. Este é um caso específico, pois existem somente três pokemons do tipo principal voador. As referências são: **Noibat**, **Noivern** e **Tornadus-Incarnate**. O último consegue ser o mais potente deles, tendo maior alcance de poderes especiais.

```{r, echo = FALSE, message=FALSE, warning=FALSE, fig.align = "center"}

pokemon %>%
  pivot_longer(
    cols = starts_with("tipo"),
    names_to = "tipos",
    values_to = "categoria"
  ) %>%
  filter(tipos == "tipo_1") %>%
  ggplot(aes(x = ataque_especial,
             y = defesa_especial,
             size = velocidade,
             color = categoria)) +
  geom_point() +
  labs(
    y = "Defesa especial",
    x = "Ataque especial",
    title = "Pokemons velozes",
    subtitle = "Distribuição de acordo com o tipo",
    color = "Tipo",
    size = "Velocidade"
  ) +
  scale_x_continuous(breaks = seq(0, 200, 10)) +
  scale_y_continuous(breaks = seq(0, 200, 10)) +
  gghighlight(label_key = pokemon,
              categoria == "voador",
              unhighlighted_params = list(color = "gray87"),
              label_params = list(size = 5, color = "slateblue3")) +
  geom_point(col = "slateblue3") +
  tema_pokemon()
```

**8.2. Atributo defesa**

Neste caso, para a **defesa**, a escolha foi o tipo **aço**. Para esses, há uma porção de Pokemons disponíveis para escolha. As principais referências são: **Dialga**, pokemon com alta força de ataque especial e **Aegislash-Shield**, com forte potência para defesa especial. Todos eles, com um poder defensivo maior que 100. 

```{r, echo = FALSE, message=FALSE, warning=FALSE, fig.align = "center"}

pokemon %>%
  pivot_longer(
    cols = starts_with("tipo"),
    names_to = "tipos",
    values_to = "categoria"
  ) %>%
  filter(tipos == "tipo_1") %>%
  ggplot(aes(x = ataque_especial,
             y = defesa_especial,
             size = defesa,
             color = categoria)) +
  geom_point() +
  labs(
    y = "Defesa especial",
    x = "Ataque especial",
    title = "Pokemons defensivos",
    subtitle = "Distribuição de acordo com o tipo",
    color = "Tipo",
    size = "Defesa"
  ) +
  scale_x_continuous(breaks = seq(0, 300, 10)) +
  scale_y_continuous(breaks = seq(0, 300, 10)) +
  gghighlight(defesa > 100,
              label_key = pokemon,
              categoria == "aço",
              unhighlighted_params = list(color = "gray87"),
              label_params = list(size = 5, color = "black")) +
  geom_point(col = "black") +
  tema_pokemon()
```

**8.3. Atributo ataque**

Para o **ataque**, os pokemons de tipo **lutador** são os escolhidos. Assim como os defensivos, o número de Pokemons disponíveis é grande. As principais referências são: **Lucario**, pokemon com alta força de ataque especial e **Hitmonchan**, com grande potência para defesa especial. Todos esses também contam com um poder ofensivo maior que 100. 

```{r, echo = FALSE, message=FALSE, warning=FALSE, fig.align = "center"}

pokemon %>%
  pivot_longer(
    cols = starts_with("tipo"),
    names_to = "tipos",
    values_to = "categoria"
  ) %>%
  filter(tipos == "tipo_1") %>%
  ggplot(aes(x = ataque_especial,
             y = defesa_especial,
             size = ataque,
             color = categoria)) +
  geom_point() +
  labs(
    y = "Defesa especial",
    x = "Ataque especial",
    title = "Pokemons ofensivos",
    subtitle = "Distribuição de acordo com o tipo",
    color = "Tipo",
    size = "Ataque"
  ) +
  scale_x_continuous(breaks = seq(0, 200, 10)) +
  scale_y_continuous(breaks = seq(0, 220, 10)) +
  gghighlight(ataque > 100,
              categoria == "lutador",
              label_key = pokemon,
              unhighlighted_params = list(color = "gray87"),
              label_params = list(size = 5, color = "#C03028")) +
  geom_point(col = "#C03028") +
  tema_pokemon()
```

**9. Observações adicionais**

A fim de dar extensão para as análises, cabe investigar algumas pontuações gerais sobre os Pokemons. Para isso, cabe responder mais algumas questões

**Há relação entre o rating dos Pokemons e sua estrutura física?**

A primeira referência em relação aos atributos de ataque e defesa não apontam pra uma interferência das características físicas. Pokemons **grandes** e **pesados** não aparecem em um bloco privilegiado de atributos. Esses itens não garante acréscimo de poderes para os mesmos.

```{r, echo = FALSE, message=FALSE, warning=FALSE, fig.align = "center"}

pokemon %>%
  mutate(
    peso_categoria = case_when(
      peso < mean(peso) ~ "leve",
      peso >= mean(peso) ~ "pesado")
  ) %>%
  pivot_longer(
    cols = starts_with("tipo"),
    names_to = "tipos",
    values_to = "categoria"
  ) %>%
  filter(tipos == "tipo_1") %>%
  ggplot(aes(x = ataque_especial,
             y = defesa_especial,
             #alpha = peso,
             size = peso,
             color = peso_categoria)) +
  scale_color_manual(values = c("lightskyblue","mediumorchid4")) +
  geom_point() +
  #facet_wrap(vars(peso_categoria)) +
  tema_pokemon() +
  labs(
    y = "Defesa especial",
    x = "Ataque especial",
    size = "Peso",
    alpha = "Peso",
    color = "Categoria do Peso",
    title = "Características dos Pokemons",
    subtitle = "Distribuição de acordo com os atributos e o peso"
    ) +
  tema_pokemon()
```
```{r, echo = FALSE, message=FALSE, warning=FALSE, fig.align = "center"}

pokemon %>%
  mutate(
    altura_categoria = case_when(
      altura < mean(altura) ~ "pequeno",
      altura >= mean(altura) ~ "grande")
  ) %>%
  pivot_longer(
    cols = starts_with("tipo"),
    names_to = "tipos",
    values_to = "categoria"
  ) %>%
  filter(tipos == "tipo_1") %>%
  ggplot(aes(x = ataque_especial,
             y = defesa_especial,
             #alpha = altura,
             size = altura,
             color = altura_categoria)) +
  scale_color_manual(values = c("mediumorchid4","lightskyblue")) + 
  geom_point() +
  #facet_wrap(vars(peso_categoria)) +
  tema_pokemon() +
  labs(
    y = "Defesa especial",
    x = "Ataque especial",
    size = "Altura",
    alpha = "Altura",
    color = "Categoria da Altura",
    title = "Características dos Pokemons",
    subtitle = "Distribuição de acordo com os atributos e a altura"
    ) +
  tema_pokemon()
```
**Há relação entre a experiência e os atributos do Pokemon?**

Como dito no início da análise, a referência de experiência parece influenciar as bases dos atributos de poder e força. No caso, pode-se perceber que, mesmo que levemente, quanto mais experiência de base, mais forte o Pokemon será em seu respectivo atributo. 

```{r, echo = FALSE, message=FALSE, warning=FALSE, fig.align = "center"}

pokemon %>%
  pivot_longer(
    cols = starts_with("tipo"),
    names_to = "tipos",
    values_to = "categoria"
  ) %>%
  pivot_longer(
    cols = c("ataque",
             "defesa",
             "velocidade"),
    names_to = "caracteristica",
    values_to = "valor"
  ) %>%
  filter(tipos %in% "tipo_1") %>%
  ggplot() +
  geom_point(aes(y = valor,
                 x = exp_base,
                 color = caracteristica)) +
  facet_wrap(vars(caracteristica)) +
  tema_pokemon() +
  labs(
    x = "Experiência",
    y = "Força do atributo",
    size = "Altura",
    alpha = "Altura",
    color = "Atributo",
    title = "Experiência dos Pokemons",
    subtitle = "Distribuição de acordo com os atributos e a experiência"
  ) +
  tema_pokemon()
```


**10. Observações finais**

Com essas observações, encerro a análise sobre a base dos Pokemons. Foi possível, aqui, realizar uma escolha orientada de cada um dos tipos e espécies, definindo os melhores atributos dentro das suas possibilidades. Da mesma maneira, também foi possível perceber algumas influências que podem afetar o poder dos Pokemons - seja por geração, por experiência ou por característica física. Sendo assim, mesmo que de forma introdutória, conseguimos iniciar uma jornada Pokemon orientada a dados.

