---
title: 'Trabalho final: Análise dos Pokemons'
output: github_document
---

```{r setup, include=FALSE}
knitr::opts_chunk$set(echo = TRUE)
library(tidyverse)
library(ggplot2)
library(gganimate)
library(gghighlight)

pokemon <- readr::read_rds("/Users/proje/Desktop/projetosR/pokemon/data-raw/pokemon.rds")

tema_pokemon <- function() {
  theme(
    plot.title = element_text(
      hjust = 0.5,
      size = 15),
    plot.subtitle = element_text(
      hjust = 0.5,
      size = 10),
    axis.text.y = element_text(size = 10),
    #axis.text.x = element_blank(),
    #axis.title.x = element_blank(),
    panel.background = element_blank(),
    panel.grid.major.y = element_line(size = 0.1),
    panel.grid.minor = element_blank(),
    panel.grid.major.x = element_blank()
  )
}

normalizar <- function(x) {

  return ((x - min(x)) / (max(x) - min(x)))

}

```


**1. Dicionário de dados**

Para entender os dados mais específicos, é importante verificar a situação da base. Dessa forma, 

pokemon = nome dos pokemon
exp_base = experiência inicial do pokemon
hp = saúde/vida do pokemon
tipo = categoria do pokemon

```{r, echo = FALSE, message=FALSE, warning=FALSE, fig.align = "center"}

glimpse(pokemon)

```

**2. Ajustes da base**

A primeira ação será retirar da base os Pokemons que não contém
geração. Isso, pois, essa lista se refere a casos especiais de Pokemons (personagens que apareceram em algum episódio, que fazem parte de algum mapa específico, que não tem algum tipo de poder e etc.). Dessa forma, para evitar qualquer viés ou problema com a análise, decidi retirar da base.

Outra referência importante para entender a análise é que os tipos escolhidos são todos relacioandos ao tipo_1. Isso, pois, considero que essa é a principal categoria do Pokemon. De modo que o tipo_2, que é utilizado apenas em uma parte da análise, é uma referência extra, de maior detalhamento. Por isso, o tipo_1 será tratado como categoria principal.

```{r, echo = FALSE, message=FALSE, warning=FALSE, fig.align = "center"}

pokemon <- pokemon %>%
  filter(!is.na(id_geracao))

```


**3. Iniciando as análises**

A jornada Pokemon da Curso-R com dados se iniciará com um objetivo principal: encontrar os personagens com melhores atributos, tendo como referência os tipos e seus principais nomes. Dessa forma, a análise se estruturou da seguinte maneira: primeiramente, buscando a distribuição dos pokemons, por tipo e por atributo; após isso, observar como cada agrupamento apresenta seus desempenhos; e, por fim, capturando os principais nomes das respectivas relações. Sendo assim, completando o objetivo da jornad, pois, como todo desafio trata de encarar diversos estádios e cidades, cada um com sua especialidade, buscaremos explorar os melhores pokemons de acordo com suas variedades.


**4. Distribuição da quantidade de pokemons por tipo**

Essa separação serve para demonstrar como há uma certa concentração para algumas categorias. A distribuição por gerações permite entender se houve alguma variação ao longo da história Pokemon. Entretanto, é possível perceber que, dentre as **18 categorias**, há uma prevalência de características específicas. No caso, destaco: **água**, **grama** e **inseto**. Além dessas, também há uma forte presença de pokemons do tipo **normal**, que trata de uma forma mais genérica de pokemons (envolvendo roedores, aves e etc.)

```{r, echo = FALSE, message=FALSE, warning=FALSE, fig.align = "center"}

pokemon %>%
  pivot_longer(
    cols = starts_with("tipo"),
    names_to = "tipos",
    values_to = "categoria"
  ) %>%
  filter(
    tipos == "tipo_1"
  ) %>%
  group_by(
    categoria,
    id_geracao
  ) %>%
  count(
    name = "quantidade"
  ) %>%
  ungroup() %>%
  mutate(categoria = forcats::fct_reorder(categoria,
                                          desc(categoria))
  ) %>%
  ggplot(
    aes(x = quantidade,
        y = categoria,
        fill = id_geracao)
  ) +
  geom_col() +
  scale_fill_continuous(low = "gray", high = "black") +
  scale_x_continuous(breaks = seq(0, 200, 10)) +
  labs(
    x = "Quantidade",
    y = "Tipo",
    title = "Quantidade de Pokemons",
    subtitle = "Contagem sobre da principal categoria das espécies",
    fill = "Geração"
  ) +
  tema_pokemon()

```
A tabela permite observar, de forma descritiva, o comportamento citado acima. Uma presença forte de determinados tipos e, por outro lado, alguns tipos acabam ficando com pouca presença de pokemons.

```{r, echo = FALSE, message=FALSE, warning=FALSE, fig.align = "center"}

pokemon %>%
  pivot_longer(
    cols = starts_with("tipo"),
    names_to = "tipos",
    values_to = "categoria"
  ) %>%
  filter(
    tipos == "tipo_1"
  ) %>%
  group_by(
    categoria,
    id_geracao
  ) %>%
  count(
    name = "quantidade"
  ) %>%
  pivot_wider(
    names_from = "id_geracao",
    values_from = "quantidade"
  ) %>%
  relocate("categoria","1") %>%
  ungroup() %>% 
  knitr::kable(caption = "Tabela 1. Distribuição dos pokemons por tipo ao longo das gerações")

```



```{r, echo = FALSE, message=FALSE, warning=FALSE, fig.align = "center"}

pokemon %>%
  pivot_longer(
    cols = c("ataque",
             "defesa",
             "velocidade"),
    names_to = "caracteristica",
    values_to = "valor"
  ) %>%
  filter(!is.na(valor)) %>%
  ggplot(aes(valor, fill = caracteristica)) +
  geom_density(col = "white",
               alpha = .5) +
  scale_x_continuous(breaks = seq(0, 200, 50)) +
  facet_grid(vars(id_geracao)) +
  labs(
    x = "Quantidade de Pokemons",
    title = "Atributos dos Pokemons",
    subtitle = "Densidade dos principais itens para cada espécie",
    fill = "Atributo"
  ) +
  tema_pokemon() +
  theme(
    axis.text.y = element_blank(),
    axis.title.y = element_blank(),
    axis.ticks.y = element_blank()
  )


```
